臺灣高等法院臺南分院刑事裁定
111年度毒抗字第435號
抗  告  人  
即  被  告  陳家豐



上列抗告人即被告因強制戒治案件，不服臺灣雲林地方法院111
年度毒聲字第119號，中華民國111年5月12日裁定（聲請案號：
臺灣雲林地方檢察署111年度聲戒字第23號、111年度毒偵字第23
號），提起抗告，本院裁定如下：
    主  文
抗告駁回。
    理  由
一、原裁定意旨略以：抗告人即被告甲○○前因施用第一、二級毒
    品案件，經臺灣雲林地方法院於111年3月3日以111年度毒聲
    字第41號裁定送觀察、勒戒執行後，經法務部○○○○○○○○附設
    勒戒處所評定結果認有繼續施用毒品之傾向，此有臺灣雲林
    地方法院111年度毒聲字第41號刑事裁定、臺灣高等法院被
    告前案紀錄表、法務部○○○○○○○○111年5月5日雲所衛字第111
    40000880號暨所附之「有無繼續施用毒品傾向評估標準紀錄
    表」、「有無繼續施用毒品傾向證明書」在卷足憑，足認抗
    告人確有繼續施用毒品之傾向。從而，聲請人即臺灣雲林地
    方檢察署檢察官聲請裁定將抗告人送至戒治處所施以強制戒
    治，於法有據，應予准許等語。
二、抗告意旨略以：抗告人因另案服刑已有6個月，之後還有刑
    期必須服刑，且於觀察、勒戒前已經斷癮，已無繼續施用毒
    品之傾向；又抗告人於觀察、勒戒期間表現良好，又得到家
    眷諒解並給予鼓勵，且期待抗告人早日返家同建家園，原審
    裁定令入戒治處所施以強制戒治有所不當等語。
三、按「犯第10條之罪者，檢察官應聲請法院裁定，或少年法院
    （地方法院少年法庭）應先裁定，令被告或少年入勒戒處所
    觀察、勒戒，其期間不得逾2月」、「觀察、勒戒後，檢察
    官或少年法院（地方法院少年法庭）依據勒戒處所之陳報，
    認受觀察、勒戒人無繼續施用毒品傾向者，應即釋放，並為
    不起訴之處分或不付審理之裁定；認受觀察、勒戒人有繼續
    施用毒品傾向者，檢察官應聲請法院裁定或由少年法院（地
    方法院少年法庭）裁定令入戒治處所強制戒治，其期間為6
    個月以上，至無繼續強制戒治之必要為止。但最長不得逾1
    年」，毒品危害防制條例第20條第1項、第2項分別定有明文
    。
四、經查：
㈠、按有無繼續施用毒品傾向之評估標準，並非完全以受勒戒人
    勒戒後之結果為準，勒戒前之各種情況，仍應作為評估之依
    據。依勒戒處所評分說明手冊規定，係以「前科紀錄與行為
    表現」、「臨床評估」、「社會穩定度」，三項合併計算分
    數，每一大項皆有靜態因子與動態因子。而關於有無繼續施
    用毒品傾向之評估標準，法務部業於110年3月26日以法矯字
    第11006001760號函修正頒布「有無繼續施用毒品傾向評估
    標準紀錄表」、「有無繼續施用毒品傾向評估標準評分說明
    手冊」，上開評分說明手冊載明判定之原則：「受觀察勒戒
    人入所後，經過2週時間的觀察、勒戒，由處所及醫療人員
    依據其各項紀錄、資料及觀察勒戒期間之行為表現，加以評
    分。在勒戒人入所4至6週後，可再做一次評估以做必要之評
    分修正。每一大項皆有靜態因子與動態因子。先以靜態因子
    分數評分，靜態因子分數總分在60分（含）以上為『有繼續
    施用毒品傾向』；60分以下，與動態因子分數相加，如果總
    分在60分（含）以上，為『有繼續施用毒品傾向』」，又評估
    標準紀錄表及說明手冊中「前科紀錄與行為表現」之第1題
    及第3題之計分方式修正如下(餘無修正)：㈠第1項「毒品犯
    罪相關司法紀錄」：計分方式修正為每筆(次)5分，總分上
    限為10分；㈡第3項「其他犯罪相關紀錄」：計分方式修正為
    每筆(次)2分，總分上限為10分。是被告有無「繼續施用毒
    品傾向」，係依具體個案之臨床實務及相關事證等情綜合判
    定，有其相當之專業依據及標準，且涉及專門醫學，又衡酌
    強制戒治之目的，係為協助施用毒品者戒斷毒品之心癮及身
    癮所為之一種保安處分類型，而該評估標準係將與判斷有無
    繼續施用傾向之相關因素加以列舉及量化，適用於每一位受
    觀察、勒戒處分之人，具一致性、普遍性、客觀性，以利執
    法者判定受勒戒人有無繼續施用毒品傾向，倘其評估由形式
    上觀察，無擅斷或濫權等明顯不當情事，法院應予尊重。
㈡、抗告人前因施用第一、二級毒品案件，經臺灣雲林地方法院
    以111年度毒聲字第41號裁定送勒戒處所觀察、勒戒確定，
    於111年3月30日起執行觀察、勒戒，經執行單位法務部○○○○
    ○○○○附設勒戒處所依前揭『新修正』之「有無繼續施用毒品傾
    向評估標準紀錄表」、「有無繼續施用毒品傾向評估標準評
    分說明手冊」，對抗告人進行評估，其結果為：⑴「前科紀
    錄與行為表現」部分合計為27分（毒品犯罪相關司法紀錄「
    7筆」，上限10分、首次毒品犯罪年齡「21-30歲」，5分、
    其他犯罪相關紀錄「12筆」，10分，上開靜態因子合計為25
    分；所內行為表現，持續於所內抽菸，2分，計2分之動態因
    子）；⑵「臨床評估」部分合計為36分（「有」多重毒品濫
    用，計10分、「有」合法物質濫用，種類菸計2分、使用方
    式為「有注射使用」，10分，使用年數為「超過1年」，計1
    0分，上開靜態因子合計為32分；臨床綜合評估(含病識感、
    動機、態度、就醫意願）評定為「中度」4分，計4分之動態
    因子）；⑶「社會穩定度」部分合計為0分。以上⑴至⑶部分之
    總分合計為63分（靜態因子共計57分，動態因子共計6分）
    ，經綜合判斷評定為「有繼續施用毒品傾向」等情，有法務
    部○○○○○○○○111年5月5日雲所衛字第11140000880號函暨所附
    之「有無繼續施用毒品傾向證明書」、「有無繼續施用毒品
    傾向評估標準紀錄表」(見111年度毒偵字第23號卷第135-13
    9頁)在卷足憑。而新修正之「有無繼續施用毒品傾向評估標
    準」既係法務部邀集專家學者暨相關機關研商後修正完竣，
    以因應本次毒品危害防制條例之修法意旨，且為一般受觀察
    勒戒處分人均一體適用，並無恣意、濫權情事，本院就此專
    業判斷自應尊重。而且依照評分說明手冊載明判定之原則，
    上述評估係該所相關專業知識經驗人士，於抗告人受觀察、
    勒戒期間，依其本職學識評估抗告人之「前科紀錄與行為表
    現」、「臨床評估」、「社會穩定度」等因子所為之綜合判
    斷，經科學驗證所得之結論，足徵上開證明書及評估標準紀
    錄表，係綜合個案之臨床實務及具體事證為評分，以判定抗
    告人有繼續施用毒品傾向，自形式上觀察，並無擅斷或濫權
    等明顯不當之情事，自得資為判斷抗告人有無繼續施用毒品
    傾向之證明。是自上開評定之評分結果觀之，已超過法務部
    所訂頒應評估為有繼續施用毒品傾向之分數標準，足認抗告
    人確有繼續施用毒品之傾向，已達應施以強制戒治之標準，
    自有依法施以強制戒治以降低其再次施用毒品之危險性之必
    要。
五、綜上所述，原審依憑上開法務部○○○○○○○○111年5月5日雲所
    衛字第11140000880號函暨所附之「有無繼續施用毒品傾向
    證明書」、「有無繼續施用毒品傾向評估標準紀錄表」，認
    抗告人經觀察、勒戒後，仍有繼續施用毒品傾向，檢察官之
    聲請，於法並無不符，依毒品危害防制條例第20條第2項、
    第3項規定，裁定抗告人令入戒治處所強制戒治，其期間為6
    個月以上，至無繼續強制戒治之必要為止，但最長不得逾1
    年，經核並無違誤。抗告意旨徒以前詞指摘原裁定不當，並
    無理由，應予駁回。
據上論斷，應依刑事訴訟法第412條，裁定如主文。
中　　華　　民　　國　　111 　年　　5 　　月　　31　　日
                  刑事第四庭    審判長法　官  郭玫利
                                      法　官  曾子珍
                                      法　官  陳金虎
以上正本證明與原本無異。
不得再抗告。
　　　　　　　　　　　　　　　　　　　書記官  蘇文儀
中　　華　　民　　國　　111 　年　　5 　　月　　31　　日